臺灣基隆地方法院交通事件裁定　 96年度交聲字第193、197號
移送機關即
原處分機關　　交通部公路總局臺北區監理所基隆監理站
異　議　人
即受處分人　　甲○○
上列異議人因違反道路交通管理處罰條例案件，對於交通部公路
總局臺北區監理所基隆監理站於中華民國96年7月2日以基監字第
裁42-C00000000、42-C00000000號所為之裁決處分（原舉發案號
：臺北縣政府警察局北縣交字第C00000000、C00000000號），聲
明異議，本院裁定如下：
    主  文
異議均駁回。
    理  由
一、異議意旨略以：異議人即受處分人甲○○，被舉發於民國96
    年2月3日13時04分許，駕駛車號2E-0115 號自小客車行台六
    十二線14公里往瑞芳超速、不服從取締而逃逸，並經原處分
    機關裁罰。惟執行交通稽查勤務之警察，僅空口白話，並無
    提出異議人違規之照片及證據，為此聲明異議，請求撤銷原
    處分云云。
二、按汽車行駛於高速公路、快速公路或設站管制之道路，不遵
    使用限制、禁止、行車管制及管理事項之管制規則而有下列
    行為者，處汽車駕駛人新臺幣3千元以上6千元以下罰鍰：一
    行車速度超過規定之最高速限或低於規定之最低速限。第一
    項之管制規則，由交通部會同內政部定之；汽車行駛高速公
    路及快速公路，其車道之使用，除因交通事故及道路施工依
    臨時或可移動標誌指示或交通勤務警察指揮外，應依設置之
    交通標誌、標線或號誌之規定；汽車駕駛人有下列各款所列
    條款之一者，除依原條款處罰鍰外，並予記點：一有第33條
    第1項、第2項、第38條第1項、第40條、第45條、第47條第1
    款至第3款、第48條、第49條或第60條第1項、第2項第1款、
    第2款情形之一者，各記違規點數1點，道路交通管理處罰條
    例第33條第1項、第6項、第63條第1項第1款，高速公路及快
    速公路交通管制規則8條第1項前段分別定有明文。再者，道
    路交通管理處罰條例第7條之2第1項第4款及第4 項分別規定
    「汽車駕駛人之行為有下列情形之一，當場不能或不宜攔截
    製單舉發者，得逕行舉發：．．．四不服指揮稽查而逃逸。
    第1 項逕行舉發，應記明車輛牌照號碼、車型等可資辨明之
    資料，以汽車所有人為被通知人製單舉發。」，故交通勤務
    警察或依法執行交通稽查任務之人員發現汽車駕駛人涉有違
    規情事時，原則上固須當場攔截而製單舉發，此除可立即明
    確告知汽車駕駛人涉有交通違規情事外，亦可讓汽車駕駛人
    得當場陳述意見，避免交通稽查人員有所誤判，而可即時獲
    得補救。惟考量上開條例第7條之2第1項第1款至第5 款所列
    舉之道路違規行為，其發生往往係在瞬間，抑或係於交通稽
    查人員執行勤務時所恰巧目睹之違規情事，且如有事實上不
    能當場攔截或依照比例原則不宜當場攔截製單舉發時，為達
    有效維護交通秩序及保障交通安全之行政目的，故特別立法
    賦予交通稽查人員得於事後逕行製單舉發之權限。另因若干
    交通違規行為必須經由科學儀器始能偵測得知（例如超速、
    酒醉駕車等等），亦常無法當場攔截後即製單舉發，或不宜
    當場攔截製單舉發，故同條項第6 款始同樣賦予交通稽查人
    員得於事後逕行製單舉發之權限。職是，如有上開各款所示
    之情形，而交通稽查人員不能或不宜當場攔截製單舉發者，
    自可於事後逕行舉發，其因而舉發違規之程序尚難謂有何違
    法。
三、經查：96年2月3日13時04分許，車牌號碼2E-0115 號之自小
    客車，以時速110公里之速度，行駛於最高限速80 公里之台
    六十二線往瑞芳路段，經警測得超速之違規事實後，以指揮
    以指揮棒示意停車攔查，詎車牌號碼2E-0115 號自用小客車
    之駕駛人不但拒絕停車，反加速逃逸等違規事實，有臺北縣
    警察局瑞芳分局交通分隊北縣警字第C00000000、C00000000
    號舉發違反道路交通管理事件通知單各乙紙在卷可證。經本
    院依職權傳訊證人即當日值勤及填單之員警臺北縣政府警察
    局瑞芳分局交隊分隊王俊隆到庭具結證稱：「96年2月3日我
    是與紀程偉員警一起執行12時至下午2 時取締違規勤務，執
    行地點在台六十二線14公里往瑞芳方向定點，在下午1時4分
    左右，有一輛自小客車車號2E-0115 號，經附掛警車上非照
    相式的雷達測速器測得數值為110 公里，該路段最高速限為
    80公里，該自小客車超速30公里，我與紀程偉立刻用指揮棒
    指示該自小客車停車，該自小客車未依指示停車，加速逃逸
    ，當時判斷不宜駕駛警車追緝該逃逸之自小客車，記明該自
    小客車車號、車型、顏色開單逕行舉發，當時記明的自小客
    車車型是福特，車號是2E-0115 號，顏色是黑色」、「前方
    有測速照片之警告牌是設置在13.5公里處，距離警車測速的
    地點約700公尺，法律規定在快速道路要距離300公尺」等語
    （見本院96年7月25日訊問筆錄），並有現場照片5幀在卷可
    佐，證人王俊隆證述該自用小客車之車牌號碼、車型及顏色
    等特徵，亦為異議人所不否認，而證人王俊隆為執行交通勤
    務之警察，對於記明車輛牌照號碼、車型及顏色等可資辨明
    之資料，為其業務內之事項，其觀察程度自較一般人更為專
    注，且舉發交通違規即為證人王俊隆當時之勤務事項，舉發
    當時站崗的位置係在台六十二線14公里處，則其對於車輛不
    服從手勢指揮停車反加速逃逸之交通違規所為之反應動作當
    為熟稔。再參以證人王俊隆與異議人素不相識，亦無怨隙，
    自應無甘冒自身觸犯偽證罪之風險而設詞誣攀異議人之理，
    故證人即舉發員警王俊隆之證言，應為平允可信。此外，復
    無其他證據足認警員舉發時有看錯車牌之情形。另本件舉發
    時員警雖未當場拍照存證，然依道路交通管理處罰條例第7
    條之2第1項之規定，「汽車駕駛人之行為有下列情形之一，
    當場不能或不宜攔截製單舉發者，得逕行舉發：．．．四不
    服指揮稽查而逃逸。製單舉發者，」，本得對汽車所有人逕
    行舉發處罰，而本件舉發員警亦就舉發經過於本院調查時到
    庭證述屬實，異議人自難以員警舉發時無採證照片云云，據
    為免責事由。且交通警察掣單舉發違反道路交通管理處罰條
    例所列之違規事實，本質上為行政處分，係公務員基於職務
    上之權力，依法就特定之具體事件所為之具公法上效果之單
    方行政行為，基於公務員為公法上行為具有公信力之原則，
    若無其他反證足以推翻，該行政處分當可被推定為真正，本
    此公信原則，立法者乃賦予行政機關制定違反道路交通事件
    統一裁罰標準及處理細則，使執勤警員得當機處分以達其維
    護交通秩序、安全之行政目的，反之，若謂公務員一切行政
    行為均需預留證據以證其實，則國家行政勢必窒礙難行，據
    此，刑事訴訟法就犯罪證據有關之規定中與屬行政秩序罰之
    交通違規裁罰本質不合之部分，自不在準用之列。從而，異
    議人既未就執勤員警之舉發有誤提出相關證據以供調查，本
    院經查亦無任何證據足資證明其有捏造事實違法取締之情事
    ，則執勤員警本其維護交通秩序、安全職責所為之舉發，自
    應受到合法、正確之推定。綜上所述，本件異議人空言否認
    前開違規事實，無非事後卸責之詞，不足採信。綜上，原處
    分機關認異議人有在快速道超速行駛、不服取締等違規，依
    首開法條規定，並審酌異議人違規情節輕重，分別裁處罰鍰
    新臺幣3千5百元及3千元，並各記違規點數1點，無何違誤，
    量罰亦甚妥適，應予維持，本件異議為無理由，應予駁回。
據上論斷，應依道路交通案件處理辦法第19條，裁定如主文。
中　　華　　民　　國　　96　　年　　7 　　月　　26　　日
                  交通法庭法    官  林淑鳳
以上正本證明與原本無異。
對於本件裁定如有不服，應於送達後5日內， 向本院提出抗告書
狀，敘述抗告之理由，抗告於臺灣高等法院。
中　　華　　民　　國　　96　　年　　7 　　月　　26　　日
                          書 記 官  郭廷耀
